臺灣高雄地方法院刑事判決　　　　　 100年度審訴字第1304號
公　訴　人　臺灣高雄地方法院檢察署檢察官
被　　　告　張毓雄
上列被告因違反毒品危害防制條例案件，經檢察官提起公訴（10
0 年度毒偵字第1638號），嗣因被告就被訴事實為有罪陳述，經
本院告知簡式審判程序意旨並聽取公訴人及被告之意見後，本院
合議庭裁定由受命法官獨任依簡式審判程序審理，判決如下：
    主  文
張毓雄持有第二級毒品，累犯，處有期徒刑肆月。扣案含有第二
級毒品大麻及甲基安非他命成分之煙草壹包（含包裝袋壹只，驗
餘淨重零點肆玖公克），沒收銷燬之；又持有第一級毒品純質淨
重十公克以上，累犯，處有期徒刑壹年柒月。扣案之第一級毒品
海洛因捌包（含包裝袋捌只，驗前淨重合計貳拾玖點零陸公克，
驗餘淨重合計貳拾玖點零貳公克，純質淨重合計拾貳點捌陸公克
），均沒收銷燬之；扣案之注射針筒肆支，均沒收。應執行有期
徒刑壹年拾月。扣案之第一級毒品海洛因捌包（含包裝袋捌只，
驗前淨重合計貳拾玖點零陸公克，驗餘淨重合計貳拾玖點零貳公
克，純質淨重合計拾貳點捌陸公克），及含有第二級毒品大麻及
甲基安非他命成分之煙草壹包（含包裝袋壹只，驗餘淨重零點肆
玖公克），均沒收銷燬之；扣案之注射針筒肆支，均沒收。
    事  實
一、張毓雄前因槍砲案件，經本院以81年度訴緝字第44號判處有
    期徒刑3 年確定，又因肅清煙毒條例、偽造文書案件，臺灣
    高等法院高雄分院（下稱高雄高分院）以81年度上訴字第15
    56號各判處有期徒刑3 年4 月、6 月確定，又因槍砲、麻藥
    案件，經高雄高分院以81年度上訴字第2692號各判處有期徒
    刑6 月、4 月，經最高法院以82年度台上字第4955號駁回上
    訴確定，又因妨害兵役案件，經國防部南部地方軍事法院判
    處有期徒刑3 月（經國防部南部地方軍事法院以96年聲字第
    122 號裁定減為有期徒刑1 月15日），上開各罪合併執行，
    嗣其假釋出監後再犯施用毒品案件，經撤銷假釋入監執行殘
    刑，又經高雄高分院以96年度聲減字第960 號裁定部分罪名
    減刑及定應執行刑為有期徒刑5 年4 月確定。另因肅清煙毒
    條例案件，經本院以86年度訴字第2076號判處有期徒刑3 年
    10月，經高雄高分院以86年度上訴字第1885號駁回上訴確定
    ，又因槍砲、賭博案件，經本院以86年度訴字第790 號各判
    處有期徒刑2 年、9 月確定，此三罪亦經高雄高分院以96年
    度聲減字第960 號裁定部分罪名減刑及定應執行刑為有期徒
    刑4 年2 月確定，與前開應執行刑有期徒刑5 年4 月接續執
    行，於民國96年7 月16日減刑期滿執行完畢。
二、張毓雄於上開假釋期間因施用毒品案件，經本院以93年度毒
    聲字第1111號裁定送觀察、勒戒後，認有繼續施用毒品之傾
    向，再以94年度毒聲字第729 號裁定令入戒治處所施以強制
    戒治，於94年11月15日因停止戒治處分執行完畢釋放出所，
    由臺灣高雄地方法院檢察署檢察官以94年度戒毒偵字第638
    號為不起訴處分確定。又於前揭強制戒治執行完畢後5 年內
    之99年間，因施用第一、二級毒品案件，經本院以99年度審
    訴字第3500號分別判處有期徒刑7 月、4 月，嗣張毓雄提起
    上訴，施用第二級毒品部分，經高雄高分院以99年度上訴字
    第2127號改判處有期徒刑6 月，施用第一級部分則駁回上訴
    ，並定應執行有期徒刑11月確定。詎其猶不知悔改，復分別
    基於持有第二級毒品、持有進而施用第一級毒品之犯意，而
    為下列行為：
  (一)於99年12月27日下午5 時許，在高雄市燕巢區義大醫院756
    號病房內，經由真實姓名、年籍不詳、綽號「阿達」之成年
    男子，無償贈與含有第二級毒品大麻及甲基安非他命之煙草
    1 包（驗餘淨重0.49公克），而非法持有之。
  (二)於99年12月間某日，委由其配偶陳麗娟在高雄市某處，以不
    詳之代價，向真實姓名、年籍不詳之人，購入純質淨重已逾
    10公克以上不詳重量之第一級毒品海洛因數包，而非法持有
    之，並於100 年1 月5 日晚上10時許，在義大醫院757 號病
    房廁所內，先自上開購得之海洛因中取用部分毒品，以將海
    洛因摻水置於針筒內注射之方式，施用海洛因1 次。嗣於同
    年1 月6 日上午10時30分許，警方持臺灣高雄地方法院檢察
    署檢察官核發之拘票，前往上開757 號病房拘提張毓雄，並
    在其配偶陳麗娟之皮包內，扣得張毓雄所有施用剩餘之海洛
    因8 包（驗前淨重合計29.06 公克，驗餘淨重合計29.02 公
    克，純質淨重合計12.86 公克）、提供或預備供海洛因所用
    之注射針筒4 支、上開含有大麻及甲基安非他命成分之煙草
    1 包（驗餘淨重0.49公克）及門號0000000000號行動電話1
    支（序號000000000000000 號），經其同意採尿送驗後，結
    果呈嗎啡、可待因陽性反應，始悉上情。
三、案經高雄市政府警察局仁武分局移送臺灣高雄地方法院檢察
    署檢察官偵查起訴。
    理  由
一、本件被告張毓雄所犯均係死刑、無期徒刑、最輕本刑為3 年
    以上有期徒刑以外之罪，其於審判程序中就被訴事實為有罪
    之陳述，經法官告知簡式審判程序之旨，並聽取公訴人及被
    告之意見後，經本院合議庭裁定由受命法官獨任進行簡式審
    判程序。
二、上揭犯罪事實業據被告坦承不諱，且為警查獲後，經採其尿
    液送驗結果，呈現嗎啡、可待因陽性反應，有高雄市政府警
    察局仁武分局偵查隊偵辦毒品案件尿液採驗檢驗對照表、台
    灣檢驗科技股份有限公司濫用藥物實驗室- 高雄100 年1 月
    19日報告編號KH/2011/00000000號濫用藥物檢驗報告各1 份
    在卷可稽（見警卷第26、27頁）；而被告為警查扣之白色粉
    末8 包及煙草1 包，經送往法務部調查局檢驗結果，白色粉
    末確實均含有第一級毒品海洛因之成分，驗前淨重合計29.0
    6 公克，驗餘淨重合計29.02 公克，純度44.25%，純質淨重
    合計12.86 公克；扣案煙草1 包則含有第二級毒品大麻及甲
    基安非他命之成分，驗餘淨重0.49公克，此有法務部調查局
    濫用藥物實驗室100 年3 月24日調科壹字第10023007300 號
    鑑定書1 份附卷可憑（見偵卷第25頁），綜上所述，足見被
    告之任意性自白與事實相符，得為被告犯罪之依據。從而，
    本件事證明確，被告上開犯行均堪以認定，應依法論科。
三、論罪科刑：
  (一)按最高法院歷年來針對罪數問題乃建立所謂「吸收犯」之理
    論（最高法院93年度台上字第6502號判決參照），且其類型
    亦非專以高度行為吸收低度行為一類為限，尚包括全部行為
    吸收部分（階段）行為等。又所謂高度行為吸收低度行為，
    乃係基於法益侵害之觀點，認為當高度行為之不法內涵足以
    涵蓋低度行為時，方得論以吸收犯。98年5 月20日修正公布
    之毒品危害防制條例既將同屬持有毒品行為之處罰依數量多
    寡而分別以觀，顯見立法乃係有意以持有毒品數量作為評價
    持有毒品行為不法內涵高低之標準，並據此修訂持有毒品罪
    之法定刑，俾使有所區隔。因此吾人應可推知當行為人持有
    毒品數量達法定標準以上者，由於此舉相較於僅持有少量毒
    品之不法內涵較高、法定刑亦隨之顯著提升，縱令行為人係
    為供個人施用而1 次購入，由於該等行為不法內涵非原本施
    用毒品行為所得涵蓋，自不得拘泥於以往施用行為吸收持有
    行為之既定見解，應本諸行為不法內涵高低行為判斷標準，
    改認持有法定數量以上毒品之行為屬高度行為而得吸收施用
    毒品行為，或逕認施用毒品之輕行為當為持有超過法定數量
    毒品之重行為所吸收，方屬允當，至於持有海洛因未達10公
    克之情形，毒品危害防制條例第11條第1 項既另有處罰規定
    ，與持有達10公克以上即屬不同犯罪，則持有海洛因未達10
    公克，並有施用犯行，仍由施用行為吸收持有之低度行為，
    兩者並無扞格之處（臺灣高等法院暨所屬法院98年法律座談
    會刑事類提案第15號意旨參照）。
  (二)次按海洛因係毒品危害防制條例第2 條第2 項第1 款所稱之
    第一級毒品，大麻及甲基安非他命均係同條例第2 條第2 項
    第2 款所稱之第二級毒品，依法均不得持有、施用。是核被
    告就犯罪事實二、(一)所為，係犯毒品危害防制條例第11條第
    2 項之持有第二級毒品罪。而上開犯罪事實二、(二)被告非法
    持有海洛因部分，因其施用後所持有之海洛因純質淨重合計
    達12.86 公克，有前開法務部調查局濫用藥物實驗室100 年
    3 月24日調科壹字第10023007300 號鑑定書可憑，已逾毒品
    危害防制條例第11條第3 項之法定數量純質淨重10公克以上
    ，核其所為，係犯同條例第11條第3 項之持有第一級毒品純
    質淨重10公克以上罪，依前揭說明，其持有逾量之第一級毒
    品，意在供己施用，其施用之低度行為應為持有逾量毒品之
    高度行為吸收，不另論罪。起訴法條雖未引用毒品危害防制
    條例第11條第3 項之條文，惟於起訴書犯罪事實欄已明確記
    載被告持有上開第一級毒品海洛因8 包之事實，並經公訴檢
    察官當庭補充純質淨重為12.86 公克（見本院卷第30頁），
    本院於100 年6 月9 日審理程序時亦已當庭諭知被告除涉犯
    起訴書所載之毒品危害防制條例第10條第1 項、第11條第2
    項罪名，另涉犯同條例第11條第3 項之罪名，已無礙被告防
    禦權行使，本院自得予以審理，併此敘明。被告所犯上開二
    罪，犯意各別，行為互殊，應予分論併罰。爰審酌被告前有
    槍砲、煙毒、偽造文書等前科，經法院判處罪刑確定，且已
    執行完畢，有臺灣高等法院被告前案紀錄表可參，素行不佳
    ，另因施用毒品案件，經觀察、勒戒執行完畢後，仍未能徹
    底戒絕毒品，猶再犯前開施用毒品及持有毒品犯行，顯見其
    意志不堅，毫無戒毒悔改之意，又其為施用購入而持有之海
    洛因，為警查獲時剩餘部分純質淨重已高達12.86 公克，數
    量非微，無視我國對於毒品嚴格查緝之禁令，且其施用毒品
    造成家庭負擔，對國家、社會治安具有潛在危險及影響，行
    為實有不該，惟念及被告於本院審理時尚能坦承犯行，並考
    量其犯罪動機、目的、所生危害，及其自稱國中肄業、家庭
    經濟狀況小康、入監執行前販賣檳榔維生、月收入新臺幣3
    、5 萬元，及檢察官具體求處被告應執行有期徒刑2 年4 月
    稍嫌過重等一切情狀（見警卷第3 頁調查筆錄受詢問人欄、
    本院卷第35頁），分別量處如主文所示之刑，並定其應執行
    之刑，以示懲儆。
  (三)扣案之海洛因8 包（含沾有微量海洛因而無法析離之包裝袋
    8 只，驗前淨重合計29.06 公克，驗餘淨重合計29.02 公克
    ，純質淨重合計12.86 公克），經鑑定後均含有海洛因之成
    分，及扣案含有大麻及甲基安非他命成分之煙草1 包（含沾
    有微量大麻及甲基安非他命而無法析離之包裝袋1 只，驗餘
    淨重0.49公克），經鑑定後確含有大麻及甲基安非命之成分
    ，均如前述，分別係毒品危害防制條例第2 條第2 項第1 款
    、第2 款所列之第一級毒品及第二級毒品，不問屬於犯人與
    否，均應依毒品危害防制條例第18條第1 項前段之規定，宣
    告沒收銷燬之；至鑑驗所耗損之毒品，既已滅失，自無庸宣
    告沒收銷燬，附此敘明。另扣案之注射針筒4 支，均為被告
    所有，提供或預備供施用海洛因所用之物，經其陳明在卷（
    見本院卷第31頁），爰均依刑法第38條第1 項第2 款規定宣
    告沒收。至扣案之門號0000000000號行動電話1 支（序號00
    0000000000000 號），雖為被告所有，惟尚無證據證明與其
    前開犯行相關，爰不予宣告沒收，附此敘明。
據上論斷，應依刑事訴訟法第299 條第1 項前段、第273 條之1
第1 項，毒品危害防制條例第11條第2 項、第11條第3 項、第18
條第1 項前段，刑法第11條、第47條第1 項、第51條第5 款、第
38條第1 項第2 款，判決如主文。
本案經檢察官王兆琳到庭執行職務。
中    華    民    國    100   年    6     月    23    日
                      刑事第十庭      法  官  周佳佩
以上正本證明與原本無異。
如不服本判決應於收受判決後10日內向本院提出上訴書狀，並應
敘述具體理由。其未敘述上訴理由者，應於上訴期間屆滿後20日
內向本院補提理由書（均須按他造當事人之人數附繕本) 「切勿
逕送上級法院」。
中    華    民    國    100   年    6     月    23    日
                                      書記官  李承悌
附錄本案論罪科刑法條：
毒品危害防制條例第11條
持有第一級毒品者，處3 年以下有期徒刑、拘役或新臺幣5 萬元
以下罰金。
持有第二級毒品者，處2 年以下有期徒刑、拘役或新臺幣3 萬元
以下罰金。
持有第一級毒品純質淨重十公克以上者，處1 年以上7 年以下有
期徒刑，得併科新臺幣1 百萬元以下罰金。
持有第二級毒品純質淨重二十公克以上者，處6 月以上5 年以下
有期徒刑，得併科新臺幣70萬元以下罰金。
持有第三級毒品純質淨重二十公克以上者，處3 年以下有期徒刑
，得併科新臺幣30萬元以下罰金。
持有第四級毒品純質淨重二十公克以上者，處1 年以下有期徒刑
，得併科新臺幣10萬元以下罰金。
持有專供製造或施用第一級、第二級毒品之器具者，處1 年以下
有期徒刑、拘役或新臺幣1 萬元以下罰金。